臺灣士林地方法院民事判決
110年度重訴字第335號
原      告  王倩梅  
訴訟代理人  林詠善律師
被      告  中華開發資產管理股份有限公司
法定代理人  林德雲  
訴訟代理人  季佩芃律師
            鍾奇維  
上列當事人間債務人異議之訴事件，本院於民國111年4月11日言
詞辯論終結，判決如下：
    主      文
被告不得執臺灣臺北地方法院八十八年度執字第四二一四號債權
憑證為執行名義，對原告為強制執行。
訴訟費用由被告負擔。
    事實及理由
一、原告主張：訴外人環華證券金融股份有限公司（下稱環華公
    司）前執原告與訴外人誠理投資有限公司（下稱誠理公司）
    於民國87年9月17日共同簽發面額新臺幣813萬6,000元之本
    票（下稱系爭本票），聲請裁定准許強制執行，經臺灣臺北
    地方法院（下稱臺北地院）以87年度票字第27373號裁定准
    許（下稱系爭本票裁定）確定。嗣環華公司於88年間以系爭
    本票裁定為執行名義，聲請強制執行並部分受償，未足額受
    償部分，則經臺北地院於90年11月9日核發北院錦88民執丑
    字第4214號債權憑證（下稱系爭債權憑證）；其後，環華公
    司遲至95年12月間，始持系爭債權憑證為執行名義，聲請強
    制執行，其債權業已罹於時效。則被告於108年11月29日受
    讓該已罹於時效之系爭本票債權，始再於110年8月13日聲請
    強制執行，不生中斷時效之效力，其得拒絕給付，被告不得
    據之聲請強制執行。爰依強制執行法第14條第1項前段規定
    ，提起本件債務人異議之訴等語，並聲明：如主文第1項所
    示。
二、被告則以：本件自95年後，確無其他執行紀錄，請法院依法
    判決等語置辯，並聲明：原告之訴駁回。
三、兩造不爭執事項：
  ㈠環華公司前執原告與誠理公司於87年9月17日共同簽發之系爭
    本票聲請裁定准許強制執行，經臺北地院以系爭本票裁定准
    許在案。
  ㈡環華公司於88年間持系爭本票裁定為執行名義向臺北地院聲
    請對原告之財產為強制執行，未足額受償部分，經臺北地院
    於90年11月9日核發系爭債權憑證在案。
　㈢環華公司於95年間，持系爭債權憑證為執行名義，聲請強制
    執行，因執行無結果，經臺北地院於95年12月4日在系爭債
    權憑證註記「95年度民執丑字第60630號執行無結果」在案
    。
　㈣被告於108年11月29日自環華公司受讓環華公司對原告及誠理
    公司之系爭本票債權。
　㈤被告於110年8月13日執系爭債權憑證為執行名義，向本院聲
    請強制執行，經本院以110年度司執字第47281號強制執行事
    件受理在案（下稱系爭執行程序）；原告於110年9月9日起
    提本件債務人異議之訴；被告復於本件訴訟審理中撤回系爭
    執行程序。
四、得心證理由：
　㈠按票據上之權利，對本票發票人，自到期日起算；見票即付
    之本票，自發票日起算；三年間不行使，因時效而消滅；票
    據法第22條第1項前段定有明文。次按消滅時效，因請求、
    承認起訴而中斷；時效因請求而中斷者，若於請求後六個月
    內不起訴，視為不中斷；時效完成後，債務人得拒絕給付；
    主權利因時效消滅者，其效力及於從權利；民法第129條第1
    項、第130條、第144條第1項、第146條本文亦各有明定。本
    票執票人聲請裁定本票強制執行之行為，雖非起訴，而屬非
    訟事件，惟係經由法院向本票債務人表示行使本票債權之意
    思，自屬民法第129條第1項第1款之「請求」而發生中斷時
    效之效果（最高法院93年度台上字第2329號裁判意旨參照）
    。是倘本票執票人於聲請裁定許可本票強制執行後，未於6
    個月內起訴或為民法第129條第2項所定與起訴有同一效力之
    行為，其時效視為不中斷。再本票執票人聲請法院裁定許可
    對發票人強制執行，既屬非訟事件，此項裁定並無確定實體
    上法律關係存否之實質確定力，自非屬與確定判決有同一效
    力之執行名義。故本票執票人之票據權利請求權消滅時效期
    間，依票據法第22條第1項規定仍為3年，不因取得法院許可
    強制執行之裁定即延長為5年（最高法院83年度台上字第267
    5號民事裁判亦同此意旨）。又民法第146條所指從權利應包
    括已屆期之遲延利息在內。債務人於時效完成時，一經行使
    抗辯權，主權利既因時效而消滅，從權利之時效，雖未完成
    ，亦隨之消滅（最高法院110年度台上字第450號、99年度台
    抗字第561號裁判意旨參照）。末按執行法院依強制執行法
    第27條規定，發給俟發見財產再予執行之憑證者，其因開始
    執行而中斷之時效，應由此重行起算，辦理強制執行應行注
    意事項第14條第2項復有明文。準此，聲請強制執行雖可發
    生中斷時效之效力，惟執行法院依強制執行法第27條規定，
    於債務人無財產可供執行，或雖有財產經強制執行後所得數
    額仍不足清償債務發給債權人債權憑證時，執行程序終結，
    其因開始執行而中斷之時效，即應由此重行起算。又聲請強
    制執行中斷時效後，時效之重行起算，本於時效起算點應以
    債權人得行使時起算之原則，應認係自執行法院所核發債權
    憑證或檢還原執行名義送達債權人時重行起算。
　㈡經查，環華公司前執原告與誠理公司於87年9月17日共同簽發
    未載到期日之系爭本票，執票人對發票人之票款請求權時效
    期間，依票據法第120條第2項、第22條第1項規定，自發票
    日即87年9月17日起算。環華公司於87年間聲請裁定准許強
    制執行，經臺北地院以系爭本票裁定准許；環華公司復於88
    年間持系爭本票裁定為執行名義向臺北地院聲請對原告之財
    產為強制執行，未足額受償部分，經臺北地院於90年11月9
    日核發系爭債權憑證在案。依前揭說明，系爭本票債權之時
    效自應於90年11月10日而重新起算，則系爭本票債權已於93
    年11月9日罹於請求權消滅時效。是以環華公司於時效完成
    後，再於95年12月4日、110年8月13日執系爭債權憑證為執
    行名義聲請強制執行，自不生時效中斷及重行起算之效力。
    又系爭本票之本金債權既於93年11月9日已罹於3年請求權時
    效，揆諸上開說明，屬從權利之系爭本票利息請求權縱未時
    效完成，亦隨主權利之本金債權而消滅。而被告受訴環華公
    司對原告之系爭本票債權，因此附隨於對原債權之抗辯權（
    例如時效抗辯），亦不因債權讓與而喪失，是原告為時效抗
    辯並拒絕給付，自屬有據。
　㈢從而，原告請求被告不得持系爭債權憑證為執行名義對原告
    聲請強制執行，為有理由，應予准許。
五、本件事證已臻明確，兩造所提其餘攻擊防禦方法及證據，經
    本院審酌後，核與本件判決結果不生影響，爰不一一論述，
    附此敘明。
六、訴訟費用負擔之依據：民事訴訟法第78條。　　
中　　華　　民　　國　　111 　年　　5 　　月　　11　　日
                  民事第三庭法  官  陳菊珍
以上正本係照原本作成。
如對本判決上訴，應於判決送達後20日內向本院提出上訴狀，若
委任律師提起上訴者，應一併繳納上訴審裁判費，否則本院得不
命補正逕行駁回上訴。
中　　華　　民　　國　　111 　年　　5 　　月　　11　　日
                            書記官  曹永瑄